臺灣新竹地方法院民事判決  
110年度訴字第316號
原      告  王星貿  
被      告  張明益  


上列當事人間損害賠償事件，經原告提起刑事附帶民事訴訟，由
本院刑事庭裁定移送前來（110年度附民字第43號），本院於民
國110年9月2日辯論終結，判決如下：
    主  文
被告應給付原告新臺幣參拾伍萬玖仟玖佰伍拾肆元，及自民國一
一○年二月五日起至清償日止，按年息百分之五計算之利息。
原告其餘之訴駁回。
本判決第一項得假執行。
原告其餘假執行之聲請駁回。
    事實及理由
壹、程序方面：
一、按訴訟由被告住所地之法院管轄；因侵權行為涉訟者，得由
    行為地之法院管轄；同一訴訟，數法院有管轄權者，原告得
    任向其中一法院起訴，民事訴訟法第1條第1項、第15條第1
    項、第22條分別定有明文。又所謂行為地，凡為一部實行行
    為或其一部行為結果發生之地皆屬之（最高法院56年台抗字
    第369號民事判例要旨參照）。而管轄權之有無，應依原告
    主張之事實，按諸法律關於管轄之規定而為認定，與其請求
    之是否成立無涉（最高法院65年台抗字第162號民事判例要
    旨參照）。查原告起訴主張本件被告侵權行為之一部行為地
    係在本院轄區，有本院109年度金訴字第32號刑事判決在卷
    可稽（本院卷第13-30頁），揆諸上開規定，本院就本件訴
    訟自有管轄權。
二、次按，訴狀送達後，原告不得將原訴變更或追加他訴，但擴
    張或減縮應受判決事項之聲明者，不在此限，民事訴訟法第
    255條第1 項第3 款定有明文。查本件原告起訴時原聲明：
    被告應給付原告新臺幣（下同）5,800,000 元，及自起訴狀
    繕本送達翌日起至清償日止，按年息百分之5 計算之利息；
    願供擔保，請准宣告假執行。嗣於本院110 年9月2日言詞辯
    論期日當庭變更聲明為：被告應給付原告1,450,000元，及
    自起訴狀繕本送達翌日起至清償日止，按年息百分之5 計算
    之利息；願供擔保，請准宣告假執行（見本院卷第40頁）。
    核原告所為，屬單純減縮應受判決事項之聲明，合於前揭規
    定，程序上應予准許。
三、復按，當事人、法定代理人、訴訟代理人、輔佐人或其他訴
    訟關係人所在與法院間有聲音及影像相互傳送之科技設備而
    得直接審理者，法院認為適當時，得依聲請或依職權以該設
    備審理之。前項情形，法院應徵詢當事人之意見。民國110
    年1月20日修正後之民事訴訟法第211條之1定有明文。本件
    被告現於法務部○○○○○○○，且被告同意以視訊方式直接審理
    ，合於前開規定，併此敘明。
貳、實體方面：
一、原告主張：
    被告於110年9月13日至10月17日期間，基於參與犯罪組織之
    犯意，以通訊軟體「易信」參與其他真實姓名年籍不詳之成
    年人所屬三人以上，以實施詐術為手段所組成之具有持續性
    、牟利性之結構性組織，擔任收簿、提款車手角色，並聽從
    暱稱「新豐泰」、「主任」、「無服務」、「大誠」及「四
    顆西瓜」等人為首之詐欺集團成員，與詐欺集團之其他成員
    共同意圖為自己不法之所有，基於三人以上共同詐欺取財之
    犯意聯絡，先由被告取得訴外人陳正雄、盧家祥所寄出之三
    份金融機構存摺及提款卡後，復由真實姓名、年籍不詳之詐
    欺集團機房成員，以「解除分期付款」、「線上購物誤訂商
    品」等方式而施用詐術，致原告及其他被害人因此陷於錯誤
    ，匯款至訴外人鐘正輝所有之中華郵政公司帳戶（帳戶號碼
    :000-0000xxxxxx5885）、華南銀行帳戶（帳戶號碼:000-00
    00xxxx9035）、訴外人陳正雄中華郵政公司帳戶（帳戶號碼
    :000-0000xxxxxx9001，下稱系爭帳戶），以及盧家祥之中
    華郵政公司帳戶（帳戶號碼:000-0000xxxxxx4133）及京城
    商業銀行帳戶（帳戶號碼:000-0000xxxx2106）等5個帳戶。
    被告續為掩飾、隱匿自己及詐欺集團犯罪所得之去向及所在
    ，於上開被害人將款項轉入自己所持有、使用之人頭帳戶後
    ，復持上開5個帳戶之金融卡，分別前往新竹市、桃園市、
    新北市等地提領贓款，或將贓款轉匯至不詳人士所申設之兩
    個遠東銀行虛擬帳戶（帳戶號碼:000-0000xxxxxxxx7290，
    下稱系爭虛擬帳戶，另一帳戶號碼:000-0000xxxxxxxx1488
    ，餘均詳如附表所示）。被告於提領上開部分贓款後，再存
    入不詳人頭帳戶，以此方式造成金流斷點，達到掩飾、隱匿
    犯罪所得之目的。而原告係於109年9月30日16時36分許接到
    一通自稱為「東森購物」女客服人員的致歉電話，稱公司內
    部的工讀生誤用其個人資訊下訂商品，為撤銷商品，嗣將有
    永豐銀行行員致電確認退款事宜。隨後即有自稱永豐銀行的
    行員致電，告知為撤銷上開扣款，需原告配合相關指示操作
    ，進而致使原告陷於錯誤，陸續分別以手機（電腦）利用網
    路銀行匯款93次，因此被詐騙之總金額高達5,742,255元。
    伊看在被告僅擔任上開詐騙集團的車手，故退縮請求至4分
    之1的金額即1,450,000元，縱被告現無足夠資力賠付全額，
    亦可日後慢慢處理等語。又被告上開犯行，經臺灣新竹地方
    檢察署（下稱新竹地檢署）檢察官提起公訴，業經本院刑事
    庭以110年度金訴字第32號刑事判決判處罪刑在案，是被告
    故意不法侵害原告權利已臻明確。為此，爰依侵權行為之法
    律關係提起本件訴訟。並聲明：被告應給付原告1,450,000
    元，及自起訴狀繕本送達翌日起至清償日止，按年息百分之
    5計算之利息；願供擔保，請准宣告假執行
二、被告答辯：
    伊對於上開詐騙事實並不爭執，但伊僅擔任車手，犯罪所得
    並沒有那麼多，且領取原告被詐騙的金額也沒有那麼多，原
    告請求之金額顯高於本件刑事判決所認定之金額等語，並聲
    明：駁回原告之訴。
三、法院之判斷：
（一）經查，被告於110年9月份基於參與犯罪組織之犯意，以通
      訊軟體「易信」參與其他真實姓名年籍不詳之成年人所屬
      三人以上，以實施詐術為手段所組成之具有持續性、牟利
      性之結構性組織，擔任收簿、提款車手角色，與詐欺集團
      之其他成員共同意圖為自己不法之所有，基於三人以上共
      同詐欺取財之犯意聯絡，以「解除分期付款」、「線上購
      物誤訂商品」等方式而施用詐術，致原告及其他被害人因
      此陷於錯誤，陸續聽從其等指示操作、分別匯款至上開5
      個帳戶。被告再接續將上開款項轉入所持有之人頭帳戶後
      ，另為提領或轉匯至不詳人士所申設之虛擬帳戶，以此方
      式造成金流斷點，以達掩飾、隱匿自己及詐欺集團犯罪所
      得之去向及所在之目的，而被告則藉此每日獲得約3,000
      元之報酬（共9日，獲利共約27,000元）。原告於109年9
      月30日接到上開詐騙集團成員之詐騙電話，其謊稱因線上
      購物代為誤訂商品，是為撤銷上開訂單接續將由銀行人員
      進行核退匯款，按此需原告配合相關指示操作，將其所有
      約定之網路銀行帳號碼重新鎖定、驗證，並於相關欄位中
      重新輸入所被告知的另一帳號與密碼，進而導致使原告陷
      於錯誤，於同年10月8日前後匯款6次合計359,954元至系
      爭帳戶內，嗣經被告於同年月8日、9日自系爭帳戶提領、
      並轉匯至系爭虛擬帳戶（詳如附表編號3所示）等情，業
      據本院110年度金訴字第32號刑事判決認定被告有罪在案
      ，有該刑事判決1 份在卷可稽（見本院卷第13至30頁），
      且為被告所不爭執（見本院卷第40頁），復經本院依職權
      調閱本院110年度金訴字第32號違反洗錢防制法等案件全
      卷核對無訛，自堪信原告此部分之主張為真實。
（二）原告雖主張因被告上開詐術行為，致原告因而陷於錯誤，
      於109年9月30日至同年10月8日間，以其所有10個網路銀
      行帳戶，陸續匯給上開詐騙集團成員所分別指定的33個網
      路銀行帳戶，合計被詐騙之金額為5,742,255元（見新竹
      地檢署109年度偵字第13899號卷第81-95頁）。惟查，按
      當事人主張有利於己之事實者，就其事實有舉證之責任，
      民事訴訟法第277條前段定有明文。本件上開刑事判決所
      認定被告涉犯共同詐欺取財，所使用供匯入詐騙款之5個
      帳戶，其中與原告之匯款有關者僅有系爭帳戶，其餘原告
      所稱遭詐騙匯入款項之其他帳戶，核非本件刑事判決所認
      定被告所屬詐騙集團使用之帳戶，是原告主張其於上開期
      間分別匯入其餘金額至非本件刑事判決所認定被告所屬詐
      騙集團使用之人頭帳戶，亦係因被告之共同詐騙行為所致
      乙節，已未據前開刑事判決所認定，而原告就其此部分之
      主張，又未能進一步舉證證明之，是縱原告確於上開時點
      匯款上開金額至所指帳戶而遭詐騙一事為真，亦難認均係
      被告之詐騙行為所致，則原告此部分主張，其亦因遭被告
      之詐騙匯款，而受有該等匯款金額之損害乙節，即難以採
      認。
（三）按因故意或過失，不法侵害他人之權利者，負損害賠償責
      任。故意以背於善良風俗之方法，加損害於他人者亦同；
      數人共同不法侵害他人之權利者，連帶負損害賠償責任。
      不能知其中孰為加害人者亦同。造意人及幫助人，視為共
      同行為人；數人負同一債務，明示對於債權人各負全部給
      付之責任者，為連帶債務。無前項之明示時，連帶債務之
      成立，以法律有規定者為限。民法第184條第1項、第185
      條、第272條分別定有明文。經查，原告遭被告與所屬之
      詐欺集團成員詐騙而陷於錯誤，致原告於109年10月8日前
      後匯款6次合計359,954元至系爭帳戶等情，已如上述，被
      告雖抗辯其擔任上開詐欺集團之車手並沒有獲得這麼高的
      犯罪所得云云，然被告就詐欺原告之行為，與所屬詐欺集
      團成員均有犯意聯絡及行為分擔，屬共同侵權行為人甚明
      ，被告此部分之抗辯尚不足採。而被告既與所屬詐欺集團
      成員於共同侵害原告權利之目的範圍內，各自分擔實行詐
      欺行為之一部，互相利用他人之行為，以達該詐欺集團向
      原告詐騙取得款項之目的，自應就原告遭詐騙之359,954
      元負共同侵權行為連帶賠償責任，是原告依侵權行為損害
      賠償之法律關係請求被告給付359,954元，為有理由，應
      予准許。至原告就其餘部分之主張，尚未能進一步提出證
      據以實其說，亦如上述，是原告就超過本件刑事判決所認
      定金額部分之請求，尚屬無據，自難憑採，應予駁回。
（四）末按給付無確定期限者，債務人於債權人得請求給付時，
      經其催告而未為給付，自受催告時起，負遲延責任。其經
      債權人起訴而送達訴狀，或依督促程序送達支付命令，或
      為其他相類之行為者，與催告有同一之效力。又遲延之債
      務，以支付金錢為標的者，債權人得請求依法定利率計算
      之遲延利息，民法第229條第2項、第233條第1項本文分別
      定有明文。本件原告請求被告賠償所受損害，既未約定履
      行期，從而，原告請求被告應給付自刑事附帶民事訴訟起
      訴狀繕本送達之翌日即110 年2 月5 日起（見本院附民卷
      第9頁）至清償日止，按年息百分之5 計算之法定遲延利
      息，亦有理由，應予准許。
（五）從而，原告依侵權行為之法律關係，請求被告給付原告35
      9,954元，及自110 年2 月5日起至清償日止，按年息百分
      之5計算之利息，為有理由，應予准許；逾此範圍之請求
      ，為無理由，應予駁回。
四、本判決就原告勝訴部分所命被告給付之金額未逾50萬元，依
    民事訴訟法第389 條第1 項第5 款之規定，應依職權宣告假
    執行，是原告陳明願供擔保聲請宣告假執行，核無必要。至
    原告其餘假執行聲請，因該部分訴之駁回而失所附麗，應併
    予駁回。
五、本件係原告於刑事訴訟程序提起之附帶民事訴訟，經本院刑
    事庭裁定移送民事庭審理，依刑事訴訟法第504 條第2 項之
    規定，免納裁判費，且本院刑事庭移送後，於民事訴訟程序
    進行期間亦無支付任何訴訟費用，爰不為訴訟費用負擔之諭
    知，併此敘明。
六、本件判決基礎之事證已臻明確，兩造其餘之攻擊防禦方法及
    所舉證據，經審酌後核與判決結果不生影響，爰不一一論列
    ，附此敘明。
據上論結，本件原告之訴為一部有理由，一部無理由，依民事訴
訟法第389 條第1 項第5 款，判決如主文。
中　　華　　民　　國　　110 　年　　9 　　月　　30　　日
                  民事第二庭法　官　林南薰
以上正本係照原本作成。
如對本判決上訴，須於判決送達後20日內向本院提出上訴狀。如
委任律師提起上訴者，應一併繳納上訴審裁判費。
中　　華　　民　　國　　110 　年　　9 　　月　　30　　日
                            書記官　陳麗麗
附表
編號 被害人 詐騙方式 匯款日期 匯款金額  (新臺幣) 匯入銀行帳號  (人頭帳戶帳號) 提款車手 提款日期 提款地點/轉帳目的帳戶 交易金額 1 李艷秋 解除分期付款 109/09/13 17805 鐘正輝 華南銀行   000- 0000xxxx9035 張明益 109/09/13 華南銀行 -大眾分行  (新竹市○區○○路000號) 23000 　 未報案  109/09/13 5079      1 李艷秋 解除分期付款 109/09/13 99999  50085 鐘正輝 中華郵政   000- 0000xxxxxx5885 張明益 109/09/13 中華郵政-新竹西大路郵局  (新竹市○區○○路000號) 60000&ZZZZ; 00000&ZZZZ; 0000   27000 2 張淑娟 解除分期付款 109/10/12 99999&ZZZZ; 00000&ZZZZ; 00007 盧家祥 中華郵政  000- 0000xxxxxx4133 張明益 109/10/12 遠東銀行虛擬帳戶  000-0000xxxxxxxx1488 260000 　 未報案  (自000-0000000000000轉入)  109/10/12 29988         109/10/12 199989  張明益 109/10/12 遠東銀行虛擬帳戶  000-0000xxxxxxxx1488 200000 2 張淑娟 解除分期付款 109/10/08 99999&ZZZZ; 00000&ZZZZ; 000089 陳正雄 中華郵政 000- 0000xxxxxx9001  張明益 109/10/08 遠東銀行虛擬帳戶  000-0000xxxxxxxx7290 200000 3 王星貿  解除分期付款 解除分期付款 109/10/08 49989&ZZZZ; 00000&ZZZZ; 00009  張明益 109/10/08 遠東銀行虛擬帳戶  000-00000xxxxxxxx7290 遠東銀行虛擬帳戶  000-0000xxxxxxxx7290 299900    109/10/08 99999&ZZZZ; 00000&ZZZZ; 00009  張明益 109/10/09  260000 4 吳惠敏 解除分期付款 109/10/09 99989  張明益 109/10/09 遠東銀行虛擬帳戶  000-0000xxxxxxxx7290 131000 　 未報案  (自013-25xxxxxx240轉入)  109/10/09 10989      5 羅智永 解除分期付款 109/10/09 20051      6 陳雅雲 解除分期付款 109/10/09 49986  49989  張明益 109/10/09 遠東銀行虛擬帳戶  000-0000xxxxxxxx7290 99900 2 張淑娟  解除分期付款 解除分期付款 109/10/13 99999&ZZZZ; 00000&ZZZZ; 00004&ZZZZ; 00000&ZZZZ; 00009&ZZZZ; 00000&ZZZZ; 00003 盧家祥 京城商業銀行   000- 0000xxxx2106  張明益 109/10/13 京城商業銀行-中壢分行  (桃園市○○區○○路000號) 30000&ZZZZ; 00000&ZZZZ; 00000&ZZZZ; 00000&ZZZZ; 00000       張明益 109/10/14 京城商業銀行-中壢分行  (桃園市○○區○○路000號) 30000&ZZZZ; 00000&ZZZZ; 00000&ZZZZ; 00000&ZZZZ; 00000    109/10/14 999986  141052  張明益 109/10/14 遠東銀行虛擬帳戶  000-0000xxxxxxxx1488 300015  200015       張明益 109/10/15 京城商業銀行-南崁分行  (桃園市○○區○○路○段000號) 30000&ZZZZ; 00000&ZZZZ; 00000&ZZZZ; 00000&ZZZZ; 00000       張明益 109/10/15 遠東銀行虛擬帳戶  000-0000xxxxxxxx1488 300015  200015 7 未報案  (自012-72xxxxxx3967轉入)  109/10/15 49989  49989  張明益 109/10/16 京城商業銀行-雙和分行  (新北市○○區○○路000號) 30000&ZZZZ; 00000&ZZZZ; 00000&ZZZZ; 00000&ZZZZ; 00000    109/10/16 49989      8 何東盈 解除分期付款 109/10/15 99999&ZZZZ; 00000&ZZZZ; 00009  49989 盧家祥 京城商業銀行   000- 0000xxxx2106  張明益 109/10/16 遠東銀行虛擬帳戶  000-0000xxxxxxxx1488 260015  240015    109/10/16 99999  99999  張明益 109/10/17 京城商業銀行-桃園分行  (桃園市○○區○○路000號) 30000&ZZZZ; 00000&ZZZZ; 00000&ZZZZ; 00000&ZZZZ; 00000 9 潘奕如 解除分期付款 109/10/17 49985  37015  張明益 109/10/17 遠東銀行虛擬帳戶  000-0000000000000000 87015  199015 10 徐健翔 解除分期付款 109/10/17 99987  99101